【裁判字號】    99,上訴,1291
【裁判日期】    991104
【裁判案由】    偽造文書等
【裁判全文】
臺灣高等法院臺中分院刑事判決        99年度上訴字第1291號
上  訴  人
即  被  告  乙○○
上列上訴人因偽造文書等案件，不服臺灣臺中地方法院99年度訴
字第1254號中華民國99年5月31日第一審判決（起訴案號：臺灣
臺中地方法院檢察署99年度偵字第6390號），提起上訴，本院判
決如下：
    主  文
原判決關於竊盜罪暨定應執行刑部分，均撤銷。
乙○○被訴竊盜罪部分，無罪。
其他上訴駁回。
    事  實
一、乙○○於民國98年7月29日上午9時許，在臺北縣板橋市某處
    工地，向友人丙○○借用車牌號碼NU-9249號自小客車使用
    並駕駛該部自小客車南下臺中，嗣於當日行經臺中縣潭子鄉
    時，發現車上有丙○○所有之國泰世華銀行信用卡一張（卡
    號0000000000000000號），乙○○因自綽號菜市場之姓名年
    籍不詳朋友處知悉臺中縣潭子鄉○○街110號由余育庭所經
    營之「金玉珠寶銀樓」可刷卡換現金（即明知以信用卡假消
    費，真刷卡換現金之交易方式，係持卡者向特約商店虛偽購
    物，而與該特約商店共同向發卡銀行詐稱有該筆購物交易，
    使銀行因此陷於錯誤而撥款予該特約商店，並由該特約商店
    以刷卡金額一定比例現金交付持卡者），隨即驅車前往「金
    玉珠寶銀樓」，乙○○即基於行使偽造私文書，及與余育庭
    共同意圖為自己不法之所有犯意（余育庭部分由檢察官另行
    偵辦中），於當日中午12時51分持上開信用卡向余育庭以刷
    卡換現金之方式，刷卡新臺幣（下同）5000元（乙○○實際
    取得4200元），並在「金玉珠寶銀樓」信用卡簽帳單持卡人
    簽名欄上偽造「丙○○」署押一枚，表示「丙○○」同意依
    據信用卡持卡人合約條件，按簽帳單金額付款予國泰世華銀
    行之意，而偽造「丙○○」名義之簽帳單私文書，再將該偽
    造之簽帳單交予余育庭而行使之，而使發卡銀行即國泰世華
    銀行陷於錯誤，誤認為係持卡人丙○○本人真實消費刷卡而
    付款，足以生損害於丙○○本人、國泰世華銀行對信用卡管
    理之正確性。乙○○於持上開信用卡刷卡後，隨即將上開信
    用卡放回前揭借用自小客車上之原處。嗣國泰世華銀行於13
    時許通知丙○○，丙○○發覺有異，並經警方調閱金玉珠寶
    銀樓監視器供丙○○指認無誤後，始查悉上情。
二、案經臺中縣警察局分原分局報告臺灣臺中地方法院檢察署檢
    察官偵查起訴。
    理  由
一、按被告以外之人於審判外之陳述，雖不符前四條之規定，而
    經當事人於審判程序同意作為證據，法院審酌該言詞陳述或
    書面陳述作成時之情況，認為適當者，亦得為證據。當事人
    於法院調查證據時，知有第一百五十九條第一項不得為證據
    之情形，而未於言詞辯論終結前聲明異議者，視為有前項之
    同意。刑事訴訟法第159-5條定有明文。本件告訴人丙○○
    、證人余育庭於警訊之供述，雖屬被告以外之人於審判外之
    陳述，然被告未於言詞辯論終結前聲明異議，視為有前項之
    同意，依法均有證據能力。
二、有罪部分（上訴駁回部分）：
(一)、上開犯罪事實，業據被告乙○○於偵查、原審準備程序、審
    理時均坦承不諱（99偵6390卷第6-8頁、原審卷第20頁、第2
    3頁），復經告訴人丙○○於警詢時指述綦詳（99偵6390卷
    第9-10頁、警卷第2-3頁），核與證人余育庭於警詢時指述
    被告乙○○為當日至金玉銀樓盜刷信用卡之人等語（警卷第
    5頁）相符，復有「金玉珠寶銀樓」信用卡簽帳單（警卷第1
    9頁）、金玉珠寶銀樓監視器翻拍相片五張（警卷第20-22頁
    ）附卷可稽。足證被告之自白與事實相符，本案事證明確，
    被告犯行堪以認定。
(二)、論罪科刑：
  1.檢察官起訴書犯罪事實原記載被告乙○○刷卡購買金飾，業
    經公訴蒞庭檢察官於原審審理當庭更正被告乙○○刷卡換現
    金，就詐欺與余育庭構成共犯關係（原審卷第24頁），基於
    檢察一體原則，自應就檢察官更正後之事實為審理，合先敘
    明。
  2.按簽帳單係以文字為一定之意思表示，持信用卡刷卡消費時
    ，在簽帳單上簽署姓名，除表示已收受特約商店所交付之交
    易標的物或消費標的，並確認該筆消費之憑證，具有表示法
    律上權利義務關係之證明，故簽帳單性質上除與收據相同外
    ，並且為信用卡發卡銀行依據此向簽帳人收款之憑證，屬私
    文書之一種。核被告所為係犯刑法第216條、第210條之行使
    偽造私文書、同法第339條第1項之詐欺取財罪。被告在信用
    卡簽帳單上偽造「丙○○」之署押，為偽造私文書之階段行
    為，偽造後復持以行使，其偽造部份為高度之行使行為所吸
    收，均不另論罪。另被告與余育庭就本件詐欺犯行，有犯意
    聯絡及行為分擔，應依刑法第28條論以共同正犯。被告以一
    行為同時觸犯行使偽造私文書及詐欺取財二罪，為想像競合
    犯，應依刑法第55條規定，從一較重之行使偽造私文書罪處
    斷。
  3.被告乙○○於90年間因詐欺案件，經本院於92年1月24日以9
    1年度上訴字第2013號判決判處有期徒刑6月確定，於92年3
    月13日入監執行，於92年9月13日徒刑執行完畢出監；又於
    95年間因詐欺等案，於95年7月4日入監執行，嗣因減刑條例
    之施行，經臺灣臺中地方法院於96年7月16日以96年聲減字
    1137號裁定減刑及定應執行刑有期徒刑2年5月確定，自95
    年7月4日起算執行，於97年9月24日縮短刑期假釋出監，而
    前開假釋再經撤銷執行殘刑4月1日，刑期起算日期98年7月
    31日，指揮書執畢日期為98年12月1日，有臺灣高等法院被
    告全國前案紀錄表可按。準此，被告於98年7月29日犯本件
    犯行時，距前案執行完畢已逾五年，而上開詐欺等案之刑期
    復未執行完畢，其所犯本件犯行自不構成累犯，併予敘明。
(三)、原審認被告罪證明確，適用簡式審判程序依刑事訴訟法第27
    3條之1第1項、第299條第1項前段、第310條之2、第454 條
    第1項，刑法第216條、第210條、第339條第1項、第55條、
    第219條，刑法施行法第1條之1，就被告犯行使偽造私文書
    罪，處有期徒刑伍月，並諭知易科罰金之折算標準，及就簽
    帳單商店收據欄上偽造之「丙○○」署押壹枚諭知沒收，經
    核此部分認事用法並無不合，量刑之諭知亦屬妥適。被告上
    訴意旨未指摘原判決科刑有何違背法令，單純就科刑輕重為
    爭執，自非適法之上訴理由，是其指摘原判決不當，為無理
    由，應予駁回。
三、乙○○被訴竊盜罪部分：
(一)、公訴意旨略以：乙○○於民國98年7月29日上午9時許，在臺
    北縣板橋市某處工地，向友人丙○○借用車牌號碼NU-9249
    號自小客車使用，乙○○隨即駕駛該部自小客車南下臺中縣
    潭子鄉，嗣於當日行經臺中縣潭子鄉時，於該部自小客車上
    ，即竊取丙○○放置於該部自小客車上之國泰世華銀行0000
    000000000000號（應為0000000000000000之誤）信用卡一張
    ，因認被告乙○○涉有刑法320條第1項普通竊盜罪嫌。
(二)、按「刑法上之竊盜罪，須意圖為自己或第三人不法之所有，
    而竊取他人所有物，為其成立要件，若行為人祇因暫時之使
    用而取得之，用後即行歸還，既欠缺意思要件，自難以竊盜
    罪責相繩」（最高法院71年度臺上字第7031號裁判要旨參照
    ），換言之刑法第320條第1項之竊盜罪，以行為人主觀上有
    不法所有之意圖為必要，若僅係供己一時使用，於使用完畢
    後，即將物品返還，乃屬學理上所稱之使用竊盜，並不在我
    國刑法第320條第1項規定範圍之內。
(三)、經查：訊據被告稱盜刷信用卡係為刷卡換現金（見原審卷第
    23 頁），而告訴人丙○○於警詢時亦供稱：（問：你的國
    泰世華銀行信用卡目前位於何處？）目前信用卡在我這邊，
    他盜刷完後就把信用卡放回我車上原處（警卷第10頁），起
    訴書認定「乙○○於持系爭信用卡消費後，隨即將系爭信用
    卡放回自小客車上之原位」（見起訴書第2頁），被告乙○
    ○擅自取用信用卡供盜刷現金之用，其盜刷完成後即放回原
    處，足見其竊取信用卡之行為，主觀上並無不法所有之意圖
    ，核與竊盜罪之構成要件不符，揆諸前揭說明，被告此部分
    行為應屬不罰，依刑事訴訟法第301條第1項規定，應諭知無
    罪之判決，原審未為詳究，遽為論罪科刑，尚有未洽，被告
    上訴意旨認伊此部份之行為與偽造文書罪應屬裁判上一罪，
    固亦不可採，惟原判決既有上開可議之處，自應由本院將原
    判決關於此部分予以撤銷改判，另為被告無罪之判決。
四、本件被告經合法傳喚，無正當之理由不到庭，爰不待其陳述
    ，逕行判決。
據上論斷，應依刑事訴訟法第368條、第369條第1項前段、第364
條、第301條第1項、第371條，判決如主文。
本案經檢察官甲○○到庭執行職務。
中    華    民    國    99    年    11    月    4     日
            刑事第六庭    審判長法  官  李  文  雄
                                法  官  陳  如  玲
                                法  官  蔡 王 金 全
上列正本證明與原本無異。
除竊盜罪不得上訴外，其餘得上訴。
如不服本判決應於收受送達後十日內向本院提出上訴書狀，其未
敘述上訴理由者，並得於提起上訴後十日內向本院補提理由書 (
均須按他造當事人之人數附繕本)「切勿逕送上級法院」。
                                書記官  金  珍  華
中    華    民    國    99    年    11    月    4     日

司法院資訊處製作；財團法人民間司法改革基金會備份。
